臺灣臺北地方法院刑事判決　　　　　　　　　　　　　　九十年度訴緝字第四五號
　　公　訴　人　臺灣臺北地方法院檢察署檢察官
　　被　　　告　己○○
　　指定辯護人　甲○
右列被告因盜匪案件，經檢察官提起公訴( 七十八年度偵字第一○九七○號 )，甲○
判決如左：
    主      文
己○○無罪。
    理      由
一、公訴意旨略以：被告己○○與王志成、丁○○、金澄宇、乙○○、楊兆龍等人(
    另經判決妨害自由確定 )共同意圖為自己不法之利益，由王志成於民國七十八年
    七月廿日與戊○○聯絡，以清償王志成積欠戊○○之款項為由，要戊○○前往臺
    北市○○○○○路王某住處，王志成即要求戊○○返還其所簽發之華南商業銀行
    面額新臺幣( 下同 )廿九萬元之支票及一百廿萬元之本票各一紙，戊○○不從，
    丁○○、金澄宇、乙○○、楊兆龍等即加以毆打，致戊○○不能抗拒而交付該二
    紙支票，王志成取得後即撕毀，再要求戊○○再行交付五十五萬元，戊○○不從
    又遭毆打，並被問出其所有之0000000號自用小轎車正在臺北市○○街三
    七號之修車廠，己○○、金澄宇、乙○○及丁○○遂押戊○○同乘計程車至該修
    車廠欲取車作戊○○日後付款之保証，惟因修車廠老闆不在，己○○等人遂決定
    留下丁○○取車，彼等先行離去；丁○○取得該車後，即駕往臺北市○○○路之
    好萊塢地下舞廳交與己○○，二人復至艾登堡餐廳將鑰匙及行照等交與乙○○，
    乙○○即與戊○○聯絡，約定交款取車，戊○○隨即報警，丁○○等人遂為警查
    獲，因認被告己○○所為，係與丁○○等人共犯懲治盜匪條例第五條第一項第一
    款之罪嫌等語。
二、按犯罪事實應依證據認定之，無證據不得推定其犯罪事實。且不能證明被告犯罪
    者，應諭知無罪之判決，刑事訴訟法第一百五十四條、第三百零一條第一項分別
    定有明文。惟犯罪事實之認定，應憑真實之證據，倘證據是否真實尚欠明顯，自
    難以擬制推測之方法，為其判斷之基礎，最高法院五十三年台上字第六五六號判
    例參照。又按認定犯罪事實所憑之證據，雖不以直接證據為限，間接證據亦包括
    在內；然而無論直接或間接證據，其為訴訟上之證明，須於通常一般之人均不致
    有所懷疑，而得確信其為真實之程度者，始得據為有罪之認定，倘其證明尚未達
    到此一程度，而有合理之懷疑存在時，自無從為有罪之確信，此有最高法院七十
    六年台上字第四九八六號判例可資參照。又告訴人之告訴，係以使被告受刑事訴
    追為目的，是其陳述是否與事實相符，仍應調查其他證據以資審認，最高法院著
    有五十二年台上字第一三○○號判例可資參照。又共同被告不利於己之陳述，固
    得採為其他共同被告犯罪之證據，惟此項不利之陳述，須無瑕疵可指，而就其他
    方面調查，又與事實相符，始得採為其他共同被告犯罪事實之認定，業經最高法
    院四十六年度臺上字第四一九號判例著有明文。
三、本件公訴人認被告己○○涉犯上開罪嫌，無非係以戊○○所為之指訴及撕破之本
    票為其主要論據。訊據被告己○○固供承當時受乙○○之邀，至王志成住處，惟
    堅稱並不知有何內情，未參與討債圍毆戊○○，更未共同押戊○○至修車廠取車
    等語。經查：
（一）被害人戊○○於偵查中被檢察官問及己○○有無一起至修理廠拿車時，戊○○
      即已明確答稱：「無。」( 參七十八年度偵字第一○九七○號偵查卷第五十六
      頁訊問筆錄 )衡情戊○○與己○○之關係，較之其他共同被告，並無特殊情誼
      ，而當時己○○亦不在偵查庭( 參七十八年度偵字第一○九七○號偵查卷第五
      十三頁點名單 )，亦無從對戊○○形成心理上之壓迫，是戊○○並無必要獨厚
      己○○，僅指証其他共同被告押其前往取車，而單獨迴護被告己○○，具體且
      明確地針對檢察官所問答稱己○○並無一起至修理廠拿車，故戊○○所為證詞
      應可採信。是戊○○於偵查中不但未如檢察官於起訴書中所載指訴己○○涉犯
      上開罪嫌，更進而否認己○○參與其他共同被告押其前往取車之犯行，公訴人
      於起訴書中認被告己○○涉犯上開罪嫌所憑藉之證據方法就起訴當時卷中已有
      之資料而言已有重大瑕疵，對於訴訟上之證明而言，更遑論已達通常一般之人
      均不致有所懷疑，而得確信其為真實之程度。
（二）己○○、乙○○於甲○出庭時，經甲○觀察均係體格高壯之大漢，若係四個人
      搭乘計程車已屬勉強擁擠，豈有可能除計程車司機外，如起訴書所載係己○○
      、金澄宇、乙○○及丁○○押戊○○同乘一輛計程車？雖共同被告丁○○於偵
      查中供稱戊○○係坐於其腿上云云，惟衡諸常情，自己人駕駛之自用小客車或
      有可能以疊坐擠塞之方式超載乘客；隨手招得之計程車，駕駛司機豈有不顧行
      車安全、超載違規及損及車體本身之危險、不利，毫不拒卻予己○○等五位成
      年男人共同搭乘一輛計程車之可能？
（三）而共同被告丁○○於甲○九十年七月廿日調查時被問及押戊○○同乘一輛計程
      車時到底有幾人坐在車上時答稱：「除了司機以外，共四個人上車。」而被問
      及當天計程車坐了四個人，是否包含己○○時則明確答稱：「沒有。」( 參甲○九十年七月廿日訊問筆錄 )核與被告己○○所供及前揭被害人戊○○所證相
      符，且較合常理，益徵被告己○○並未與其他共同被告同押被害人前往取車。
（四）同案被告乙○○、丁○○、金澄宇等人雖於警訊或偵查中供稱被告己○○當時
      有與彼等共乘一輛計程車押被害人至修車廠云云，惟查，五名高壯大漢同搭一
      部計程車不合情理，已詳如前述，況且金澄宇、乙○○及丁○○於警訊或偵查
      中提及係被告己○○曾毆打被害人戊○○云云，業經戊○○於偵訊中堅決否認
      稱：「（問：打你時己○○有在否？）有，但他未打我。」( 參偵查卷第五十
      六頁 )且起訴書犯罪事實欄第五行載稱：「戊○○不從，丁○○、金澄宇、楊
      兆龍、乙○○隨即加以毆打。」並未提及被告己○○有參與毆打被害人之列，
      及台灣高等法院七十九年度上訴字第六二二號刑事確定判決事實欄載稱：「戊○○不從，乙○○、金澄宇即動手毆打戊○○」亦未提及被告己○○有動手毆
      打戊○○，均不採信乙○○、丁○○、金澄宇指稱被告己○○曾在場毆打被害
      人一節，足見共同被告乙○○、丁○○及金澄宇等人於警、偵訊所供之可信度
      不足，要難逕予採信。
（五）同案被告丁○○於甲○調查時証稱：「我當時在警察局被刑求，所以所說的不
      實在，是警察叫我將己○○講出來，他根本沒有跟我們一起下山，他在山上打
      麻將。」「警察跟我們說，在偵查時，也這樣講，就可以交保沒事了。」( 參
      甲○九十年七月廿日訊問筆錄 )另丙○○( 即金澄宇 )於甲○証稱：「我當時
      並不知道情形為何，事情都是由乙○○主使，我當時只想把事情推給別人，在
      警、偵訊確實是那樣講，但事實上我沒有看到。」( 參甲○九十年八月十四日
      訊問筆錄 )綜上，足見同案被告丙○○及丁○○前揭審判外之供述均非真實，
      自不足據以為不利被告己○○之認定。
（六）雖同案被告乙○○未能傳喚到庭與被告己○○對質，惟共犯丁○○及丙○○既
      均一致表示警、偵訊說法不實在，有卸責之情，則乙○○審判外之供述顯亦有
      相同之瑕疵；況且，丁○○及丙○○於甲○均一再表示，案發當天係乙○○叫
      彼等前往，乙○○係大哥，主使一切（問丁○○：那天是誰約你去的？施某明
      確答稱：「乙○○．．．他是當時帶我們的大哥。」問丙○○：當天是誰叫你
      去陽明山？金某答稱：「是乙○○。」「是我朋友乙○○叫我去的。」「我當
      時並不知道情形為何，事情都是由乙○○主使。」），則乙○○推諉卸責之可
      能性更甚，則其不利被告己○○之供述自難探信。
（七）至於丙○○於甲○調時另証稱被告己○○有共同搭乘計程車，押被害人至修車
      廠取車，惟查：
  １、丙○○於甲○供稱當時搭計程車除被害人外，有己○○、丁○○及楊兆龍其本
      人，惟金某所供，非惟與丁○○所供不符，且與起訴書矛盾（起訴書載稱：己○○、乙○○、丁○○、金澄宇四人隨即押著戊○○同乘計程車至上述修理廠
      取車以為戊○○翌日付款之保証），況且，台灣高等法院七十九年度上訴字第
      六二二號判決楊兆龍無罪確定在案，均與丙○○上開所述相左。
  ２、再者，丙○○於警、偵訊稱被告己○○為”小儒”，於甲○調查時則稱己○○
      綽號為”小韓”，且警、偵訊迭指案發當天係被告己○○叫其前往，且與之共
      同上陽明山，惟於甲○九十年八月十四日調查時證稱：「( 問：己○○有和你
      一起去陽明山？ )沒有，我是透過乙○○才認識己○○。」「( 問：當天是誰
      叫你去陽明山？ )是乙○○。」「是我朋友乙○○叫我去的。」「我當時並不
      知道情形為何，事情都是由乙○○主使。」綜上，足見丙○○對被告己○○涉
      案之陳述，前後不一，互相矛盾，自難遽採信為真實。
  ３、況且，甲○九十年八月十四日調查時丙○○證稱：「( 問：案發當天是你與韓
      第幾次碰面？ )包括案發當天不會超過三次。」「( 問：你剛才所看到的人，
      你是否確定是己○○？ )我有點忘記了。」「( 問：你是確認現場之被告為當
      時之己○○？ )不是很有印象。」綜此，同案被告金澄宇對其所指之”小儒”
      或”小韓”是否確為被告己○○，尚無法確認，自不得僅憑其印象不清之指証
      為不利被告己○○之認定。
四、綜上所述，既無確切不容合理懷疑之証據足証被告己○○於案發當時有隨乙○○
    、金澄宇及丁○○等人強押被害人戊○○至修車廠取車為付款擔保，自無所謂妨
    害自由行為之分擔；另共同被告王志成自警訊起即明確表示根本不認識被告己○○（參偵查卷第四九頁），而台灣高等法院七十九年度上訴字第六二二號刑事確
    定判決亦認定：「王志成邀綽號”大邱”之人前往，”大邱”轉約乙○○（綽號
    ”小毛”），再由乙○○邀約己○○（綽號”小儒”）、金澄宇、丁○○等人一
    同前往．．．。」等情，足見王志成與被害人戊○○間詐賭之糾紛，己○○既非
    當事人，又無任何瓜葛，當日在場誠係偶然、輾轉、間接之故，是被告己○○堅
    稱當天僅受乙○○之邀打麻將，對他人間糾紛毫無所悉等語，尚非不可採信，則
    就共同被告涉犯妨害自由乙節，既無証據能認被告有何犯意之聯絡，要難令其負
    共犯之責甚明；此外，復查無其他積極證據，足以證明被告己○○涉犯公訴意旨
    所認之犯嫌，既不能證明被告己○○犯罪，自應諭知被告己○○無罪之判決。
據上論斷，應依刑事訴訟法第三百零一條第一項，判決如主文。
本案經檢察官蔡立文到庭執行職務。
中      華      民      國    九十一      年      三      月   二十九   日
                                      臺灣臺北地方法院刑事第二庭
                                          法  官  張  宇  樞
右正本證明與原本無異。
如不服本判決，應於判決送達後十日內向甲○提出上訴狀。
                                          書記官  楊  麗  娟
中      華      民      國    九十一      年      四      月      一    日
